【裁判字號】    97,訴,149
【裁判日期】    970124
【裁判案由】    違反毒品危害防制條例
【裁判全文】
臺灣彰化地方法院刑事判決               97年度訴字第149號
公  訴  人  臺灣彰化地方法院檢察署檢察官
被      告  甲○○
上列被告因毒品危害防制條例案件，經檢察官提起公訴（96年度
毒偵字第6003、6082號），本院依簡式審判程序審理，判決如下
：
    主  文
甲○○施用第一級毒品，累犯，處有期徒刑捌月；又施用第一級
毒品，累犯，處有期徒刑柒月。應執行有期徒刑拾壹月。
    犯罪事實
一、甲○○前於民國94年間因施用毒品等案件，經本院分別以94
    年度訴字第828 號、94年度員簡字第289 號刑事判決判處有
    期徒刑10月、3 月，上開2 案經分別確定後再由本院以94年
    度聲字第2406號裁定合併定其應執行刑為有期徒刑1 年確定
    ，經入監執行，甫於95年3 月23日縮刑期滿執行完畢。又因
    施用毒品案件，經國防部中部地方軍事法院以92年度臺裁字
    第116 號送觀察、勒戒後，認無繼續施用傾向，於92年8 月
    13日執行完畢釋放。詎仍不知悔改，明知海洛因業經公告為
    毒品危害防制條例第2 條第2 項所列管之第1 級毒品，不得
    非法持有、施用，竟各別基於施用第1 級毒品海洛因之犯意
    ，分別於96年10月16日上午9 時許、同年10月23日下午3 時
    許，在其位於彰化縣花壇鄉○○村○○路○ 段870 巷1 弄20
    號3 樓居所處，以將海洛因粉末摻水混合再以針筒注射之方
    式，施用第1 級毒品海洛因各1 次。嗣先於96年10月16日上
    午11時許，為警在彰化縣花壇鄉○○村○○路上因其形跡可
    疑盤查，並經其同意採集其尿液送驗後，結果呈海洛因陽性
    反應，始查悉上情；後於同年10月24日下午5 時25分，因其
    係毒品列管人口，經警通知至警局採尿，甲○○即在有偵查
    犯罪職權之機關尚不知其有上開施用海洛因行為前，主動向
    員警坦承有施用海洛因情事，而就前開施用第1 級毒品海洛
    因之行為自首犯罪，並接受裁判，經其同意採集尿液送驗後
    ，結果確呈嗎啡陽性之反應。
二、案經彰化縣警察局鹿港分局及彰化分局報請臺灣彰化地方法
    院檢察檢察官偵查起訴。
    理  由
一、本件被告所犯係死刑、無期徒刑、最輕本刑為3 年以上有期
    徒刑以外之罪，其於準備程序就前揭被訴事實為有罪之陳述
    ，經受命法官告知簡式審判程序之旨，並聽取其與公訴人之
    意見後，本院認無不得或不宜改依簡式審判程序進行之處，
    爰依刑事訴訟法第273 條之1 第1 項、第284 條之1 ，裁定
    本案由受命法官獨任進行簡式審判程序，合先敘明。
二、上揭犯罪事實，迭據被告於警詢及本院審理時（參見本院97
    年1 月17日審判筆錄）坦承不諱，且其於96年10月16日、同
    年10月24日為警查獲時所採驗之尿液，經臺灣彰化地方法院
    檢察署委託警方送請詮昕科技股份有限公司檢驗結果，均呈
    嗎啡陽性反應，此有應受尿液採驗人尿液檢體採集送驗紀錄
    表及該公司96年10月24日、同年11月1 日編號6A180162、6A
    250150號濫用藥物尿液檢驗報告各1 紙附卷可稽。參諸醫學
    臨床實驗及根據英國藥學會出版之文獻Clarke's Isolation
    and Identification of Drugs 乙書第293 頁載：海洛因經
    注射入人體後，在體內迅速水解成6-Monoacety I morphine
    ，再緩緩繼續水解成嗎啡，然後再循嗎啡之代謝方式排出，
    同書第431 頁至第432 頁並載有：嗎啡經注射入人體後，約
    50％以上於8 小時內自尿中排出，至24小時排出約90％，但
    48小時後仍有微量可檢出等語。此外，按通常健康成人一次
    注射嗎啡15公絲，而以現行採用蟻醛酸試液及鉬鋑銨酸試液
    檢檢驗其尿液時，注射後8 小時內所排尿液易於檢出；8 小
    時至24小時，視其取尿時間及尿量多寡，可能檢出；至24小
    時以後所排之尿液，用上述方法已難檢出，亦據行政院衛生
    署藥物食品檢驗局73年11月30日（73）藥檢壹字第030221號
    函釋明確。是依上開說明，佐以被告前揭尿液檢驗報告，足
    徵被告前開施用第1 級毒品海洛因之自白核與事實相符，堪
    可採為論罪科刑之依據。
三、另犯毒品危害防制條例第10條施用第1 、2 級毒品之罪者，
    檢察官應先聲請法院裁定將被告令送勒戒處所觀察、勒戒，
    經觀察、勒戒後，認無繼續施用毒品傾向者，應即釋放，並
    為不起訴處分或不付審理之裁定；認有繼續施用毒品傾向者
    ，應由檢察官聲請法院裁定令入戒治處所施以強制戒治，且
    經觀察、勒戒或強制戒治執行完畢釋放後，5 年內再犯第10
    條之罪，檢察官應依一般刑事訴訟程序予以起訴論罪科刑，
    此觀諸毒品危害防制條例第20條第1 項、第2 項、第23條第
    2 項前段規定自明。經查，本件被告前因施用毒品案件，經
    國防部中部地方軍事法院以92年度臺裁字第116 號送觀察、
    勒戒後，認無繼續施用傾向，於92年8 月13日執行完畢釋放
    等情，有臺灣高等法院被告前案紀錄表、臺灣彰化地方法院
    檢察署刑案資料查註紀錄表各1 份附卷可參，其於前開執行
    完畢釋放後5 年內，復犯本件施用毒品罪，自應逕行起訴。
四、按海洛因為毒品危害防制條例第2 條第2 項所明定之第1 級
    毒品，是核被告所為，均係犯同條例第10條第1 項之施用第
    1 級毒品罪。被告於此期間內持有第1 級毒品並進而施用，
    其持有之低度行為應為施用之高度行為所吸收，均不另論持
    有毒品之罪。又其所犯上開施用第1 級毒品二罪間，時間已
    有間隔，顯係基於各別犯意為之，應予分論併罰。又被告上
    揭96年10月23日施用第1 級毒品犯行，係於有偵查犯罪職權
    之警察機關尚不知伊有施用海洛因之行為前，即於主動向進
    行盤查之員警坦承有施用海洛因情事，此有警詢筆錄可稽，
    且被告復有接受審判之情，爰依刑法第62條前段規定減輕其
    刑。再被告前於94年間因施用毒品等案件，經本院分別以94
    年度訴字第828 號、94年度員簡字第289 號刑事判決判處有
    期徒刑10月、3 月，上開2 案經分別確定後再由本院以94年
    度聲字第2406號裁定合併定其應執行刑為有期徒刑1 年確定
    ，經入監執行，甫於95年3 月23日縮刑期滿執行完畢等情，
    有臺灣高等法院被告前案紀錄表1 份在卷可按，其於有期徒
    刑執行完畢後5 年內，故意再犯本件最重本刑為有期徒刑以
    上之二罪，為累犯，均應依刑法第47條第1 項之規定，加重
    其刑，並就96年10月23日該次施用第1 級毒品犯行刑罰有加
    重減輕之事由，依法先加後減之。爰審酌被告前有施用毒品
    之不良素行，歷經觀察、勒戒後，仍未能徹底戒絕毒品，且
    屢經查獲，隨即再犯，顯見意志不堅，有失政府制定毒品危
    害防制條例之立法美意，本不宜寬貸，惟念其施用毒品乃自
    戕一己之身體健康，尚未害及他人，且犯後始終坦承犯行，
    暨其智識程度、生活狀況等一切情狀，分別量處如主文所示
    之刑，並定其應執行刑，以示懲戒。
據上論斷，應依刑事訴訟法第273 條之1 第1 項、第299 條第1
項前段，毒品危害防制條例第10條第1 項，刑法第11條前段、第
47條第1 項、第62條前段、第51條第5 款，判決如主文。
本案經檢察官蔡明達到庭執行職務。
中    華    民    國    97    年    1     月    24    日
                  刑事第一庭    法      官  胡宜如
以上正本證明與原本無異。
如不服本判決，應於送達後10日內向本院提出上訴狀，上訴書狀
應敘述具體理由（須附繕本）。
中    華    民    國    97    年    1     月    24    日
                                書  記  官  蕭秀吉
附錄本案論罪科刑法條：
毒品危害防制條例第10條
施用第一級毒品者，處 6 月以上 5 年以下有期徒刑。
施用第二級毒品者，處 3 年以下有期徒刑。


司法院資訊處製作；財團法人民間司法改革基金會備份。
